【裁判字號】    89,重訴,1093
【裁判日期】    900531
【裁判案由】    損害賠償
【裁判全文】
臺灣臺中地方法院民事判決  八十九年度重訴字第一○九三號
    原      告  甲○○
    被      告  乙○○
    訴訟代理人  丙○○
右當事人間請求損害賠償事件，由本院刑事庭移送前來，本院判決如左：
    主      文
被告應給付原告新台幣貳拾萬元，及自民國八十九年四月十二日起至清償日止，按年
息百分之五計算之利息。
原告其餘之訴駁回。
訴訟費用由被告負擔百分之一，餘由原告負擔。
本判決原告勝訴部分，於原告以新臺幣陸萬陸仟元為被告供擔保後，得假執行。但被
告如於假執行程序實施前以新臺幣貳拾萬元為原告預供擔保，得免為假執行。
原告其餘假執行之聲請駁回。
    事      實
甲、原告方面：
  一、聲明：被告應給付原告新台幣（下同）二千萬元，並自起訴狀繕本送達翌日即
      民國八十九年四月十二日起至清償日止，按年息百分之五計算之利息；並願供
      擔保請准宣告假執行。
  二、陳述：
    (一)被告明知其位於台中縣梧棲鎮○○路一四○號之水管，係於八十六年十一月十
      四日下午遭其父洪碧年毀損，並非原告所為。被告竟因與原告有財務糾紛，意
      圖使原告受刑事處分，乃向鈞院自訴其親眼目睹原告及訴外人洪明記毀損其水
      管，涉有毀損罪，經鈞院以八十七年度自字第四三八號判決無罪，案經被告上
      訴，嗣經台灣高等法院台中分院（下稱台中高分院）以八十七年度上易字第二
      八九五號駁回其上訴確定。是被告之水管既係其父洪碧年所毀損，則其自訴其
      親眼目睹原告及訴外人洪明記毀損其水管，其意圖使原告及訴外人洪明記受刑
      事處分之犯意已灼，此業經台灣台中地方法院檢察署（下稱台中地檢署）以八
      十八年度偵字第二三五○六號提起公訴在案。
    (二)兩造係兄弟關係，惟被告時為爭祖產，親情如同陌路，被告更是處心積慮欲致
      原告於死地，並意圖使原告受刑事處分，進而強占祖產，故歷年來被告屢對原
      告興訟，讓原告疲於奔命。況被告屢對原告興訟後，原告既因過度勞累而於八
      十一年起罹患腎結石，以及於八十二年脊椎開刀迄今，病魔一直纏身至今無法
      痊癒，原告整日精神上及身體上均受到鉅大的折磨與煎熬，原告雖非財產上之
      損害，爰依民法第一百九十五條前段，請求被告賠償相當之金額。被告身居長
      兄，不知提攜弟妹，反而故意捏造事實，意圖截斷原告前途出路，並屢次對原
      告興訟，讓原告整日生活於恐懼與不安當中，長年下來，原告因深怕囹圄而身
      心憔悴，更因而自八十一年起罹患末期腎衰竭、貧血、高血壓、惟間盤突出手
      術、右側腎結石等重症，雖屢次開刀，仍無法根治，目前仍需繼續透析追蹤治
      療。是原告肉體及精神上之痛苦既深且鉅，然依原告之身分地位與被告之經濟
      狀況，請求賠償原告慰藉金二千萬元，並不為過。
  三、證據：提出台中地檢署以八十八年度偵字第二三五○六號起訴書影本及診斷證
      明書影本各一份。
乙、被告方面
  一、聲明：原告之訴及假執行之聲請均駁回；如受不利判決，願供擔保請准免假執
      行。
  二、陳述：被告並無誣告原告毀損之情事，且原告於八十一年腎結石開刀及八十二
      年惟間盤突出手術均與被告無關。
丙、本院依職權調閱最高法院八十九年度台上字第七四五四號刑事案卷。
    理      由
一、原告主張被告明知其位於台中縣梧棲鎮○○路一四○號之水管，係於八十六年十
    一月十四日下午遭其父洪碧年毀損，並非原告所為。被告竟因與原告有財務糾紛
    ，意圖使原告受刑事處分，乃向鈞院自訴其親眼目睹原告及訴外人洪明記毀損其
    水管，涉有毀損罪，經鈞院以八十七年度自字第四三八號判決無罪，案經被告上
    訴，嗣經台中高分院以八十七年度上易字第二八九五號駁回其上訴確定，爰基於
    侵權行為之法律關係，訴請被告賠償原告精神慰藉金二千萬元。被告則以其並無
    誣告原告毀損之情事，及原告罹患疾病亦與被告無關，資為抗辯。
二、本件原告主張被告明知其位於台中縣梧棲鎮○○路一四○號之水管，係其父洪碧
    年於八十六年十一月十四日下午，持鋸子所鋸斷毀損，並非原告及訴外人洪明記
    所為，竟意圖使原告及訴外人洪明記二人受刑事處分，於八十七年五月十三日向
    本院提出自訴，誣告原告及訴外人洪明記二人於八十六年十一月十四日下午，共
    同毀損上址之水管，涉有毀損罪，經本院以八十七年度自字第四三八號判決原告
    及訴外人洪明記無罪，經被告上訴台中高分院，復經台中高分院以八十七年度上
    易字第二八九五號判決上訴駁回而告確定，被告因犯誣告罪而經最高法院於八十
    九年十二月七日以八十九年度台上字第七四五四號判決判處有期徒刑三月確定，
    業經本院依職權調閱上開誣告案刑事案件卷宗結果，證明屬實。被告雖仍辯稱其
    並無誣告原告毀損之情事云云，然被告所犯誣告案件，已經證人即其父洪碧年及
    鄰居陳慶銘在該案證述在卷，被告所辯，洵屬無據。
三、按不法侵害他人之名譽者，被害人雖非財產上之損害，亦得請求賠償相當之金額
    ，民法第一百九十五條第一項前段定有明文；慰藉金之賠償須以人格權遭遇侵害
    ，其核給之標準固與財產上損害之計算不同，然非不可斟酌雙方身分資力與加害
    程度，及其他各種情形核定相當之數額，有最高法院五十一年度台上字第二二三
    號著有判例判例。經查原告主張其為國中肄業，曾先後以駕駛計程車或在市場販
    賣雞鴨肉為生，收入均為一、二萬元，其後自八十二年間因罹患腎結石乃賦閒在
    家休養至今乙情，業據原告提出診斷證明書一紙為證，復為被告所不爭執；而被
    告主張其有東海大學碩士學分班之學歷，目前為天子雜誌社之發行人，但無收入
    乙情，亦為原告所不爭執，均可認為真實。從而，本院審酌兩造為兄弟關係及兩
    造身分、地位、經濟狀況、被告加害情形、原告精神上所受痛苦之程度，認原告
    之請求以二十萬元及自起訴狀繕本送達翌日即八十九年四月十二日起至清償日止
    之法定遲延利息部分為適當，應予准許，逾此範圍之請求，則非相當，不應准許
    。
四、至原告主張因被告屢對其興訟，讓原告疲於奔命，因過度勞累而於八十一年起罹
    患腎結石，以及於八十二年脊椎開刀迄今，病魔一直纏身至今無法痊癒，認被告
    應賠償原告慰藉金二千萬元云云。惟本件誣告案係被告於八十七年五月十三日向
    本院提出自訴，前已敘明，是原告主張因遭被告誣告而罹患疾病，顯不足採。
五、兩造均陳明願供擔保聲請宣告假執行及免為假執行，就原告勝訴部分，經核無不
    合，爰分別酌定相當擔保金額准許之；至原告敗訴部分，假執行之聲請失所附麗
    ，應予併駁回。
六、據上論結，本件原告之訴為一部有理由，一部無理由，依民事訴訟法第七十九條
    但書、第三百九十條第二項、第三百九十二條，判決如主文。
中      華      民      國    九十    年      五      月    三十一      日
                            臺灣臺中地方法院民事第三庭
~B法      官  許秀芬
右為正本，係照原本作成。
如不服本判決，應於判決送達後二十日內，向本院提出上訴狀。
中      華      民      國    九十    年      五      月    三十一      日
~B法院書記官


司法院資訊處製作；財團法人民間司法改革基金會備份。
